【裁判字號】    97,交抗,630
【裁判日期】    970530
【裁判案由】    違反道路交通管理處罰條例
【裁判全文】
臺灣高等法院刑事裁定                  97年度交抗字第630號
抗  告  人   甲○○
即受處分人
上列抗告人因違反道路交通管理處罰條例案件，不服台灣台北地
方法院中華民國97年4月30日裁定（97年度交聲字第131號），提
起抗告，本院裁定如下：
    主  文
抗告駁回。
    理  由
一、按汽車駕駛人，行經有燈光號誌管制之交岔路口闖紅燈者，
    處新臺幣1800元以上5400元以下罰鍰，道路交通管理處罰條
    例第53條定有明文，同條例第63條第1項第3款亦規定，汽車
    駕駛人記違規點數3點。
二、原處分意旨略以：抗告人即受處分人甲○○於民國96年11月
    15日10時50分許，駕駛車牌號碼：203－DK號營業用小客車
    （原審誤植為自用小客車），在臺北市○○路（國泰金控前
    ），因「駕車行經有燈光號誌管制之交岔路口闖紅燈」違規
    ，遭臺北市政府警察局警員舉發，並製發臺北市政府警察局
    北市警交字第AEW473167號通知單。嗣抗告人雖於應到案日
    期前提出申訴，惟經原處分機關函請舉發單位調查結果，仍
    認受處分人確有前開違規行為，原處分機關乃於96年12月28
    日，依道路交通管理處罰條例第53條第1項、第63條第1項第
    3款（漏列第3款），違反道路交通管理事件統一裁罰基準及
    處理細則第43條、第44條、第67條規定裁處受處分人罰鍰新
    壹幣（下同）2,700元，並記違規點數3點。
三、抗告意旨略以：
  1.抗告人當時駕駛車牌號碼：203－DK號營業用小客車行經該
    路口時確實是綠燈並非紅燈，應是抗告人車輛通過後，有行
    人按下燈號轉換器而使員警誤為闖紅燈，抗告人確實未闖紅
    燈，另該路口有無照相設施、相關違規照片及員警以外證人
    ，以作為證據。
  2.員警監督之上級長官應秉持公平、公正原則，且員警舉發抗
    告人時，由車後方攔查舉發，應有隨同闖越紅燈之嫌。
  3.判決格式無事實欄而僅列以理由欄及應逐一標明詳文等。
四、經查：
  1.抗告人於96年11月15日10時50分許，駕駛車牌號碼：203－
    DK號營業用小客車，行經臺北市○○路（國泰金控前），因
    違規闖越紅燈之行為，遭警查獲舉發乙節，業據證人即舉發
    本件交通違規事件之警員何致睿於原審97年4月7日訊問時證
    述明確，復有臺北市政府警察局96年11月15日北市警交字第
    AEW473167號通知單1份在卷可稽。
  2.雖抗告人稱其駕駛行經該路口時確實係綠燈並非紅燈。惟：
  (1)依證人何致睿於原審訊問時證稱：當時伊在卷附編號一照片
    所示機車停等區等綠燈，伊當時騎機車要通過該路口，抗告
    人從伊左側內側車道開車行駛過去，沒有等紅燈的跡象，而
    且抗告人車子通過後，伊還看一下管制燈號還是紅燈，並且
    看了左右的行人號誌，還有約10幾秒的時間，伊確定當時為
    紅燈，而且伊及其他的車輛都在等綠燈，於是伊閃了警示燈
    ，追了上去，示意抗告人停車，在下一個路口攔下抗告人。
    伊當時是勤務結束要騎車回派出所等語（見原審97年4月7日
    審判筆錄第2頁），而證人何致睿當時為依法值勤之警員，
    復與抗告人無任何仇隙，衡諸常情，證人何致睿殊無設詞誣
    陷抗告人，而致己身陷於偽證重罪危險之理，是證人何致睿
    所為之前揭證言，應屬確實，堪予採信。
  (2)又警員取締交通違規事件，其以照相方式取證者，固足為違
    規之證明，惟警員當場舉發者，舉發之員警本身之目睹、耳
    聞，亦為違規人違規之證明，非必所有之違規事件，均需有
    採證照片方足為違規之證據。況以本案違規行為一過即逝，
    並非長期存在，猶無可能要求警員再拍照存證後，始足認定
    有違規之情事，是抗告人辯稱該路口有無照相設施，以作為
    事證云云，亦無足影響本院前開之認定。
  (3)再交通警員掣單舉發違反道路交通管理處罰條例所列之違規
    事實，本質上為行政處分，係公務員基於職務上之權力，依
    法就特定之具體事件所為之具公法上效果之單方行政行為，
    基於公務員為公法上行為具有公信力之原則，若無其他反證
    足以推翻，該行政處分當可被推定為真正，本此公信原則，
    立法者乃賦予行政機關制定違反道路交通事件統一裁罰標準
    及處理細則，使執勤警員得當機處分以達其維護交通秩序、
    安全之行政目的，反之，若謂公務員一切行政行為均需預留
    證據以證其實，則國家行政勢必窒礙難行，據此，刑事訴訟
    法就犯罪證據有關之規定中與屬行政秩序罰之交通違規裁罰
    本質不合之部分，自不在準用之列，從而，抗告人既未就執
    勤員警之舉發有誤提出相關證據以供調查，亦無任何證據足
    資證明其有捏造事實違法取締之情事，則執勤員警本其維護
    交通秩序、安全職責所為之舉發，自應受到合法、正確之推
    定。
  (4)綜上所述，原處分機關以抗告人行經臺北市○○路（國泰金
    控前）有燈光號誌管制之交岔路口闖紅燈違規事實後，依據
    抗告人有上開闖紅燈之違規行為，當場掣單舉發，自屬有據
    。至於抗告人所稱員警監督之上級長官應秉持公平、公正原
    則，且員警舉發抗告人時，由車後方攔查舉發，應有隨同闖
    越紅燈之嫌，及判決格式無事實欄而僅列以理由欄及應逐一
    標明詳文云云，尚與抗告人是否違反本件交通管理處罰條例
    無涉。原法院因而以抗告人之異議為無理由予以駁回，核無
    不當。其抗告為無理由，應予駁回。
據上論斷，應依道路交通案件處理辦法第26條、刑事訴訟法第
412條，裁定如主文。
中    華    民    國    97    年    5     月    30    日
                  交通法庭    審判長法  官  林堭儀
                                    法  官  陳玉雲
                                    法  官  郭豫珍
以上正本證明與原本無異。
不得再抗告。
                                    書記官  高柑柏
中    華    民    國    97    年    6     月    2     日


司法院資訊處製作；財團法人民間司法改革基金會備份。
